【裁判字號】    99,交易,107
【裁判日期】    990702
【裁判案由】    業務過失傷害
【裁判全文】
臺灣彰化地方法院刑事判決  99年度交易字第107號
公  訴  人  臺灣彰化地方法院檢察署檢察官
被      告  乙○○
上列被告因業務過失傷害等案件，經檢察官提起公訴（99年度調
偵327號），本院依簡式審判程序判決如下：
    主  文
乙○○從事業務之人，因業務上之過失傷害人，處有期徒刑肆月
，如易科罰金，以新臺幣壹仟元折算壹日。
    犯罪事實
一、乙○○為貨車司機，負責駕駛貨車載送飲料，係從事業務之
    人，於民國98年9月27日7時10分許，駕駛車牌號碼QJ-8179
    號自用小貨車，沿彰化縣彰化市○○路由北往南方向直行，
    途經中山路2段中山國小前，原應注意因雨霧致視線不清，
    應減速慢行，作隨時停車之準備，並應注意車前狀況，隨時
    採取必要之安全措施，而依當時情形亦能注意，竟疏於注意
    ，適甲○○駕騎腳踏車，亦疏未注意禁止跨越分向限制線，
    且未注意左右來車，貿然自中山路西側侵入快車道，而穿越
    中山路由西往東方向行進，致乙○○駕車閃避不及，所駕駛
    之小貨車車頭撞及甲○○，導致該小貨車車頭及擋風玻璃凹
    陷、破裂，甲○○受撞後倒地，受有胸部鈍挫傷併多處肋骨
    骨折及右側氣胸、腹部鈍挫傷併肝臟撕裂傷及橫結腸及網膜
    及直腸之損傷、急性呼吸衰竭、休克、頭部損傷併臉、頭皮
    及頸之挫傷等傷害。乙○○在事故發生後，未被有偵查犯罪
    職權之機關或公務員發覺本件過失傷害犯行前，即主動向現
    場處理之員警黃聖雄警員表明其為交通事故肇事者，並願接
    受裁判。
二、案經甲○○告訴彰化縣警察局彰化分局報告臺灣彰化地方法
    院檢察署檢察官偵查起訴。
    理  由
一、按除簡式審判程序及簡易程序及第376條第1款、第2款所列
    之罪之案件外，第一審應行合議審判，又除被告所犯為死刑
    、無期徒刑、最輕本刑為3年以上有期徒刑之罪或高等法院
    管轄第一審案件者外，於刑事訴訟法第273條第1項程序進行
    中，被告先就被訴事實為有罪之陳述時，審判長得告知被告
    簡式審判程序之旨，並聽取當事人、代理人、辯護人及輔佐
    人之意見後，裁定進行簡式審判程序；刑事訴訟法第284條
    之1、第273之1條第1項分別定有明文。查本案被告乙○○所
    犯係屬刑事訴訟法第376條第1款、第2款所列之罪，依法獨
    任進行審理程序，又被告於本院行準備程序時就被訴事實為
    有罪之陳述，依前揭規定，經聽取當事人之意見後，裁定改
    行簡式審判程序。又簡式審判程序之證據調查，依刑事訴訟
    法第273條之2規定，不受同法第159條第1項審判外陳述排除
    之限制，再被告對於卷內之各項證據，亦不爭執證據能力，
    故卷內所列之各項證據，自得作為證據，合先敘明。
二、訊據被告乙○○對於上開事實於警詢、偵訊及本院審理時均
    坦承不諱，核與證人即告訴人甲○○於警詢時指述及偵訊時
    證述之情節大致相符明確，復有道路交通事故現場圖、道路
    交通事故調查報告表 (一)、(二)、彰化縣警察局交通事故
    談話紀錄表2張、交通事故現場照片8張、財團法人彰化基督
    教醫院出具之診斷書1份、彰化縣警察局交通事故肇事人自
    首情形紀錄表、臺灣省彰化縣區車輛行車事故鑑定委員會鑑
    定意見書附卷可稽。按駕駛人因雨霧致視線不清，應減速慢
    行，作隨時停車之準備，並應注意車前狀況，隨時採取必要
    之安全措施，道路交通安全規則第93條第1項第2款、第94條
    第3項分別定有明文。而依警卷所附上開道路交通事故調查
    報告表（一）所示，本件案發當時天候雨、日間自然光線、
    路面濕潤無障礙物，被告駕車自應注意上述道路交通安全規
    定，在雨中行車尤應注意減速慢行，且依當時情形並無不能
    注意之情事，被告竟疏於注意，未留意前方動態即貿然前行
    ，而於發現告訴人騎腳踏車穿越中山路時，因未注意車前狀
    況，且被告所駕駛之小貨車車頭及擋風玻璃凹陷、破裂，且
    往前行進約20公尺方煞停，適足以證明被告車速非慢，故被
    告駕駛行為自有過失，又本件肇事原因函送臺灣省彰化縣區
    車輛行車事故鑑定委員會鑑定，亦同此認定，有前開鑑定意
    見書附卷可參（偵卷第10-13頁）。雖本件車禍事故之主要
    肇事因素，係因告訴人甲○○騎乘腳踏車未遵守道路交通安
    全規則，在禁止穿越地段穿越道路且侵入快車道行駛，復未
    注意左右來車，同認告訴人與有過失，然尚不能因此免除被
    告之過失責任。復查，被害人甲○○受有胸部鈍挫傷併多處
    肋骨骨折及右側氣胸、腹部鈍挫傷併肝臟撕裂傷及橫結腸及
    網膜及直腸之損傷、急性呼吸衰竭、休克、頭部損傷併臉、
    頭皮及頸之挫傷等傷害，有財團法人彰化基督教醫院98 年
    11月3日之診斷書1份附卷可證，且告訴人上開傷害與被告過
    失行為間，核有相當因果關係。從而，本案事證已臻明確，
    被告業務過失傷害之犯行，堪以認定，應予依法論科。
三、按刑法上所謂業務，係指個人基於其社會地位繼續反覆所執
    行之事務，包括主要業務及其附隨之準備工作與輔助事務在
    內，最高法院89年度台上字第8075號著有判例。被告於案發
    時為貨車司機，反覆繼續以運送飲料為業，為從事駕駛為業
    務之人，核被告所為，係犯刑法第284條第2項前段業務過失
    傷害罪。按刑法第62條所謂自首，祇以犯人在犯罪未發覺之
    前，向該管公務員申告犯罪事實，而受裁判為已足，並不以
    使用「自首」字樣或言明「自首」並「願受裁判」為必要（
    最高法院63年度臺上字第1101號判例意旨參照）。本案被告
    乙○○於肇事後，留待現場，於員警前往處理時，並當場承
    認為肇事人，而自首接受裁判，有彰化縣警察局交通事故肇
    事人自首情形紀錄表1紙在卷可考，揆諸前揭說明，被告已
    符合自首之要件，其自首而接受裁判，爰依刑法第62條前段
    之規定，減輕其刑。爰審酌被告係以駕駛貨車為業務之人，
    應比一般駕駛人負更高之注意義務，其駕駛車輛雖未注意車
    前狀況，存有過失，惟本件車輛事故主要因告訴人在肇事地
    段，在劃有禁止變換車道線段穿越道路，貿然自中山路西側
    侵入快車道，而穿越中山路由西往東方向行進之所致，告訴
    人此嚴重違規駕駛行為，當負本件主要過失責任，而衡量雙
    方過失責任比例，有上開鑑定意見書在卷可參，並念被告犯
    後坦承犯行，態度尚佳，且被告前無前科，素行良好，有臺
    灣高等法院被告前案紀錄表1份在卷可憑，及被告之教育程
    度、生活狀況與危害程度，以及被告與告訴人對於賠償金額
    未能達成共識，迄今仍未能和解等一切情狀，量處如主文所
    示之刑，並諭知易科罰金之折算標準，以資懲儆。
據上論斷，應依刑事訴訟法第273條之1第1項、第284條之1、第
299條第1項前段，刑法第284條第2項前段、第62條前段、第41條
第1項前段，刑法施行法第1條之1，判決如主文。
本案經檢察官蕭有宏到庭執行職務。
中    華    民    國    99    年    7     月    2     日
                  刑事第六庭      法  官  張德寬
以上正本證明與原本無異。
如不服本判決應於收受判決後10日內向本院提出上訴書狀，並
應敘述具體理由。其未敘述上訴理由者，應於上訴期間屆滿後
20日內向本院補提理由書(均須按他造當事人之人數附繕本)
「切勿逕送上級法院」。
告訴人或被害人對於判決如有不服具備理由請求檢察官上訴者，
其上訴期間之計算係以檢察官收受判決正本之日期為準。
中    華    民    國    99    年    7    月    2    日
                                  書記官  黃得翔
附錄本案論罪科刑法條全文：
中華民國刑法第284條
（過失傷害罪）
因過失傷害人者，處 6 月以下有期徒刑、拘役或 5 百元以下罰
金，致重傷者，處 1 年以下有期徒刑、拘役或 5 百元以下罰金
。
從事業務之人，因業務上之過失傷害人者，處 1 年以下有期徒
刑、拘役或 1 千元以下罰金，致重傷者，處 3 年以下有期徒刑
、拘役或 2 千元以下罰金。

司法院資訊處製作；財團法人民間司法改革基金會備份。
